【裁判字號】    89,判,756
【裁判日期】    890316
【裁判案由】    有線電視法
【裁判全文】
行  政  法  院  判  決                            八十九年度判字第七五六號
    原      告  長德有線播送系統股份有限公司
    代  表  人  甲○○
    被      告  行政院新聞局
右當事人間因有線電視法事件，原告不服行政院中華民國八十八年一月二十日台八十
八訴字第○二八四五號再訴願決定，提起行政訴訟。本院判決如左︰
    主  文
原告之訴駁回。
    事  實
緣原告係有線電視節目播送系統，其於民國八十七年二月十八日凌晨二時至四時，在
其第六頻道（Ｓ頻道）播放「柔道一直線」節目。被告以內容有男女全裸性行為過程
之具體描述等煽情畫面，違反行為時有線電視法第三十五條第一項第三款之規定，乃
依同法第六十條第一項第四款規定，於八十七年三月二十日以建廣五字第○九二一
號函處原告罰鍰新台幣（下同）二十萬元。原告不服，一再訴願，遞遭駁回，遂提起
行政訴訟。茲摘敘兩造訴辯意旨如次：
原告起訴意旨略謂︰一、有線電視法於八十八年二月三日經總統令公布施行，其名稱
修正為「有線廣播電視法」（下稱新法），並全文修正。同日亦經總統令公布施行「
衛星廣播電視法」，以對向衛星轉頻器經營者租賃轉頻器或頻道之廣播電視節目供應
事業者，與衛星廣播電視節目供應者所傳送之節目與廣告有所規範，而補原由廣播電
視法規範之不足。是有線電視法係修正前之舊法。二、按廣播電視法第二條第十一款
所稱之廣播電視節目供應事業者，如向衛星轉頻器經營者租賃轉頻器或頻道傳送節目
或廣告給有線廣播電視系統經營者（包括有線電視節目播送系統）播送，於八十八年
二月三日衛星廣播電視法制定施行後，依該法第二條第四項及第四十四條規定，即為
衛星廣播電視節目供應者。有線電視節目播送系統或有線廣播電視系統（以下均簡稱
系統）所播送之節目或廣告，除自行製作播送之節目或受委播而播送之廣告外，尚有
廣播電視事業者，以無線電視電台及廣播電視節目供應事業者或衛星廣播電視節目供
應者向衛星轉頻器經營者租賃轉頻器或頻道所傳送之節目或廣告。故系統播送之節目
或廣告，如係由廣播電視事業者以無線電視電台及廣播電視節目供應事業者或衛星廣
播電視節目供應者向衛星轉頻器經營者租賃轉頻器或頻道所傳送者，系統即如同無線
電視電台或衛星轉頻器經營者，僅是廣播電視事業者及廣播電視節目供應事業者或衛
星廣播電視節目供應者傳送節目或廣告所利用之工具，亦即系統所播送者係廣播電視
事業者及廣播電視節目供應事業者或衛星廣播電視節目供應者傳送節目或廣告之結果
。因此，廣播電視事業者，以無線電視電台傳送，並利用系統播送之節目與廣告，如
有違法時，係依廣播電視法之相關規定，科處經營該無線電視電台之廣播電視事業者
，而非因其係由系統所播送，即依有線電視法或新法相關規定，科處系統經營者。而
廣播電視節目供應事業者或衛星廣播電視節目供應者，向衛星轉頻器經營者租賃轉頻
器或頻道傳送，並利用系統播送之節目或廣告，如有違法時，自八十八年二月三日衛
星廣播電視法施行後，即應依衛星廣播電視法之相關規定，科處該等向衛星轉頻器經
營者租賃轉頻器或頻道之廣播電視節目供應事業者或衛星廣播電視節目供應者。惟於
衛星廣播電視法施行前，就衛星廣播電視事業節目或廣告之管理，係適用廣播電視法
之相關規定以作規範。且因廣播電視法第二條第十一款所稱之廣播電視節目供應事業
者，如向衛星轉頻器經營者租賃轉頻器或頻道傳送節目或廣告，即係衛星廣播電視法
第二條第四款所稱之衛星廣播電視節目供應者，故其傳送之節目或廣告如有違法時，
即應依廣播電視法之相關規定，科處該等向衛星轉頻器經營者租賃轉頻器或頻道傅送
違法節目或廣告之廣播電視節目供應事業者，而非可因其係由系統所播送，即依有線
電視法或其新法相關規定，科處系統經營者。故系統播送之節目或廣告如有違法時，
視其是由廣播電視事業者以無線電視電台傳送，並利用系統所播送，或是廣播電視節
目供應事業者或衛星廣播電視節目供應者向衛星轉頻器經營者租賃轉頻器或頻道傳送
，並利用系統所播送，抑系統自行製作播送之節目或受委播而播送之廣告，分別依廣
播電視法或衛星廣播電視法或有線電視法或其新法之節目或廣告管理等相關規定處理
。即唯有系統自行製作播送之節目或受委播而播送之廣告違法時，方可依有線電視法
或其新法之節目或廣告管理等相關規定科處系統經營者，此即廣播電視法、衛星廣播
電視法與有線電視法及其新法為一般法及特別法而均對節目或廣告之管理各皆有所規
定之適用關係。三、系爭「柔道一直線」節目，乃由「Ｓ頻道」之廣播電視節目供應
事業者「新東寶電視事業股份有限公司」（下稱新東寶公司）向衛星轉頻器經營者租
賃轉頻器或頻道，並以原告為傳送工具之一而播送。故其內容如違反公序良俗而違法
時，於衛星廣播電視法公佈施行前，被告即應以違反廣播電視法第二十一條第五款之
規定而科處向衛星轉頻器經營者租賃轉頻器或頻道傳送「Ｓ頻道」「柔道一直線」節
目之廣播電視節目供應事業者「新東寶公司」，並無任何適用有線電視法而核處原告
罰鍰之餘地。請求將原處分、訴願決定及再訴願決定撤銷等語。
被告答辯意旨略謂︰一、原告辯稱系爭之「柔道一直線」節目，乃由「Ｓ頻道」之廣
播電視節目供應事業者新東寶公司所提供，如節目內容有違公序良俗而違法時，被告
應以違反廣播電視法科處新東寶公司，並無任何適用有線電視法而核處原告罰鍰之餘
地。惟查有線電視法所規範者為有線電視經營者及頻道經營者，廣播電視節目供應事
業並不在規範範圍內。依廣播電視節目供應事業管理規則第十二條規定「廣播節目製
作業、電視節目製作業、廣播電視廣告業為無線廣播、電視電臺、有線電視系統及有
線電視節目播送系統策劃、製作節目或廣告者，應分別依廣播電視法、有線電視法及
其相關法規辦理」。新東寶公司為廣播電視節目供應事業者，製播節目如有違法，應
屬廣播電視法規範之對象，至原告係被告設立有案之有線電視節目播送系統，屬有線
電視法及有線電視節目播送系統暫行管理辦法規範之對象，原告違反行為時有線電視
法第三十五條第一項第三款規定，原處分援引同法第六十條第一項第四款核處罰鍰，
並無違誤，原告顯係對前揭法規適用，有所誤解。二、按有線電視節目播送系統暫行
管理辦法第二十條規定：有線電視法第三十五條節目管理，於有線播送系統準用之，
違反者，依有線電視法處罰之。系爭節目之內容有男女具體性行為之描述、撫摸生殖
器官等煽情畫面，依我國社會一般人之倫理道德觀念，此等畫面之播出顯有妨害公共
秩序或善良風俗之情形，是屬不得播送之節目。原告於其所經營之系統中播出系爭節
目，顯已達反行為時有線電視法第三十五條規定系統播送之節目內容不得有妨害公共
秩序或善良風俗之義務，其應受有線電視法之處罰，自不待言。三、末查，有線電視
法第三十五條之規定係為維護公共利益，原告與第三人間之合約有何約定，純屬私權
間之法律關係，不得據此免除其公法上應負之義務。況原告對於經由接收衛星訊號再
為傳送之節目，以現代傳播科技言之，可採取截斷或延後衛星傳送訊號之方式過濾節
目內容，此為其應注意並能注意之事項，因其疏於注意，任令違法節目播送，自應負
法律責任等語。
    理  由
按「節目容不得有左列情形之一：一、違反法律強制或禁止規定。二、妨害兒童或少
年身心健康。三、妨害公共秩序或善良風俗。」行為時有線電視法（八十八年二月三
日修正為有線廣播電視法）第三十五條第一項定有明文；違反者，依同法第六十條第
一項第四款規定，處二十萬元以上一百萬元以下罰鍰，並得對違反本法規定之頻道予
以三日以上三個月以下之停播處分。次按「有線電視節目播送系統暫行管理辦法，由
中央主管機關另定之。」復為有線電視法第六十九條第一項所規定，依此訂定之有線
電視節目播送系統暫行管理辦法第十八條規定，有線電視節目播送系統之節目管理，
依有線電視法各有關規定處理。同辦法第二十條亦規定：有線電視法第三十五條節目
管理，於有線播送系統準用之，違反者，依有線電視法處罰之。本件原告係有線電視
節目播送系統業者，於八十七年二月十八日凌晨二時至四時，在其第六頻道播送「柔
道一直線」節目，播送內容有男女全裸性行為過程之具體描述、撫摸生殖器官及二男
一女雜交等煽情畫面，有系爭節目側錄節目帶及被告查驗系爭節目側錄帶情形紀錄表
附原處分卷可稽，該等畫面依我國社會一般人之倫理道德觀念，顯有妨害公共秩序或
善良風俗，為不得播出之節目。從而，被告處原告罰鍰二十萬元，按諸首開規定，尚
無違誤。訴願、再訴願決定遞予維持，均無不合。原告訴稱系爭節目乃由廣播電視節
目供應事業者新東寶公司所提供，如節目內容違法，被告應按違反廣播電視法處罰新
東寶公司，而非適用有線電視法處罰原告云云。惟查依行為時有線電視法第二條第三
、四款及有線電視節目播送系統暫行管理辦法第二十條規定，該法所規範之對象為有
線電視系統經營者、頻道經營者及有線播送系統者，而廣播電視節目供應事業並不在
規範範圍內。新東寶公司為廣播電視節目供應事業者，依行為時廣播電視法第二條第
十一款規定，應屬該法規範之對象，其供應之節目如有違法，應另依該法處理。有線
電視法及廣播電視法各有其規範對象，無一般法與特別法關係可言。原告既係被告設
立有案之有線電視節目播送系統，屬有線電視法及有線電視節目播送系統暫行管理辦
法規範之對象。系爭節目雖係新東寶公司所提供，經由接收衛星訊號再為傳送之節目
，非原告自行製播者，然以現代傳播科技言之，可採取截斷或延後衛星傳送訊號之方
式過濾節目內容，此為其應注意並能注意之事項，因其疏於注意，任令違法節目播送
，仍應認其行為違反有線電視法第三十五條第一項第三款規定，應依同法第六十條第
一項第四款規定處罰。不得以節目提供者亦違反廣播電視法主張免責。原告起訴意旨
非有理由，應予駁回。
據上論結，本件原告之訴為無理由，爰依行政訴訟法第二十六條後段，判決如主文。
中    華    民    國     八十九      年      三      月      十六       日
                    行 政 法 院 第 一 庭
                                審 判 長 評  事      黃  綠  星
                                         評  事      藍  獻  林
                                         評  事      黃  璽  君
                                         評  事      廖  宏  明
                                         評  事      鄭  忠  仁
右  正  本  證  明  與  原  本  無  異
                                         法院書記官  邱  彰  德
中    華    民    國     八十九      年      三      月      十七       日


司法院資訊處製作；財團法人民間司法改革基金會備份。
